【裁判字號】    96,易,4008
【裁判日期】    970131
【裁判案由】    竊盜
【裁判全文】
臺灣高雄地方法院刑事判決              96年度易字第4008號
公  訴  人  臺灣高雄地方法院檢察署檢察官
被      告  丙○○
上列被告因竊盜案件，經檢察官提起公訴（96年度偵緝字第3932
號），嗣於本院準備程序進行中，被告就被訴事實為有罪陳述，
本院經聽取當事人意見後，裁定改依簡式審判程序審理，並判決
如下：
    主  文
丙○○竊盜，累犯，處有期徒刑參月，如易科罰金，以銀元參佰
元即新臺幣玖佰元折算壹日。減為有期徒刑壹月又拾伍日，如易
科罰金，以銀元參佰元即新臺幣玖佰元折算壹日。
    事  實
一、丙○○前因竊盜、施用毒品案件，先後經臺灣南投地方法院
    以92年度埔刑簡字第150 號判處有期徒刑6 月確定；以92年
    度訴字第293 號判處有期徒刑10月確定，送監執行後，於民
    國94年3 月7 日縮短刑期執行完畢。詎猶不知悔改，於95年
    4 月16日下午4 時許，在高雄縣大社鄉○○路24號騎樓，見
    甲○○所有之機車停放該處，竟意圖為自己不法之所有，徒
    手扳開該機車置物箱，竊取甲○○所有放置在上開機車置物
    箱內之易利信牌手機1 支（手機序號：000000000000000 號
    ），得手後旋即逃離現場。嗣於95年4 月21日向不知情之友
    人丁○○稱：欲將手機賣予通訊行，惟因未攜帶身分證，故
    請其幫忙販售等語，經丁○○同意後，二人於該日一同前往
    位於高雄市○○區○○路19號之「國菲通訊行」，並由丁○
    ○出面，填具讓渡書後，將上開竊得之手機，以500 元之價
    格售予該通訊行。後因警方執行查贓勤務，於上開通訊行發
    現上開手機來歷不明，循線查察，而悉上情。
二、案經高雄市政府警察局三民第一分局報請臺灣高雄地方法院
    檢察署檢察官偵查起訴。
    理  由
一、本件被告丙○○所犯之罪，係死刑、無期徒刑、最輕本刑為
    3 年以上有期徒刑以外之罪，被告於本院審理程序中就被訴
    事實為有罪之陳述，經告知被告簡式審判程序之旨，並聽取
    檢察官及被告之意見後，本院裁定進行簡式審判程序審理，
    合先敘明。
二、訊據被告對於上揭時、地，竊取甲○○所有之易利信牌手機
    1 支等情坦承不諱，核與證人丁○○、乙○○於警詢、偵查
    中；證人即被害人甲○○於警詢中證述情節均相符合，並有
    客戶舊機回收表1 紙在卷足稽，被告自白核與事實相符，應
    堪採信。本件事證明確，應依法論科。
三、按行為後法律有變更者，適用行為時之法律。但行為後之法
    律有利於行為人者，適用最有利於行為人之法律。修正後之
    刑法第2 條第1 項定有明文。而修正後刑法業經總統於94年
    2 月2 日公布，於95年7 月1 日施行，茲比較新舊法如下：
  1.主刑刑度之變更：
    刑法第320 條第1 項竊盜罪之主刑為5 年以下有期徒刑、拘
    役或銀元500 元以下罰金。本件被告犯罪時（即95年3 月31
    日）之刑法就罰金刑之規定，依修正前刑法第33條第5 款規
    定，罰金刑應處銀元1 元以上，並應依修正前罰金罰鍰提高
    標準條例第1 條規定，就其原定數額得提高為2 倍至10倍，
    但法律已依一定比率規定罰金或罰鍰之數額或倍數者，依其
    規定。惟94年1 月7 日修正公布、95年7 月1 日施行之刑法
    第33條第5 款則規定：「罰金：新臺幣一千元以上，以百元
    計算之」，而95年6 月14日修正公布之刑法施行法第1-1 條
    第2 項規定：「94年1 月7 日刑法修正時，刑法分則編未修
    正之條文定有罰金者，自94年1 月7 日刑法修正施行後，就
    其所定數額提高為30倍，但72年6 月26日至94年1 月7 日新
    增或修正之條文，就其所定數額提高為3 倍」，比較修正前
    後之罰金刑輕重，該罰金刑之最低刑度於修法後已有加重，
    故以95年7 月1 日修正公布施行前之規定較有利於被告，應
    依刑法第2 條第1 項前段規定，適用行為時之法律，亦即適
    用修正前之刑法第320 條第1 項規定科刑。
  2.累犯規定之變更：
    被告有前揭所載之前科紀錄，有卷附臺灣高等法院被告前案
    紀錄表1 份可稽，其於5 年以內再故意犯本件有期徒刑以上
    之罪，不論依修正前之刑法第47條，或修正後之刑法第47條
    第1 項之規定，均構成累犯，對被告而言並無有利或不利之
    情形，自不生新舊法比較之問題，應逕依修正前之刑法第47
    條，論以累犯，並加重其刑。
  3.綜上，經整理觀察比較修正前、後刑法之規定，本件應依刑
    法第2 條第1 項前段規定，適用修正前之刑法論罪科刑。
  4.易科罰金折算標準之變更：
    按量刑前之決定應適用法律階段，須綜合罪刑有關之共犯、
    未遂犯、想像競合犯、牽連犯、連續犯、結合犯，以及累犯
    加重、自首減輕暨其他法定加減原因 (如身份加減)與 加減
    例等一切情形，綜其全部罪刑之結果而為比較後，始得依刑
    法第2 條第1 項之規定，決定應適用之構成要件、加重減輕
    事由等相關新舊法律，再依所決定適用之新舊法，依法量刑
    （最高法院95年第8 次刑庭會議決議參照）。易言之，在量
    刑之前，即須先就構成要件、加重減輕事由等罪刑有關之相
    關規定，比較新舊法之規定後，決定應適用新法或舊法。而
    易科罰金或易服勞役等易刑處分及緩刑與否，既係於量刑後
    始應決定之事項，則自無從與量刑前所應適用之法律一併綜
    合比較。故此時縱有分別依新舊法而為適用之情形，亦無不
    當或不法。準此，被告犯罪時之刑法第41條第1 項前段規定
    ：「犯最重本刑為5 年以下有期徒刑以下之刑之罪，而受6
    個月以下有期徒刑或拘役之宣告，因身體、教育、職業、家
    庭之關係或其他正當事由，執行顯有困難者，得以一元以上
    三元以下折算一日，易科罰金。」，又受刑人行為時之易科
    罰金折算標準，依修正前罰金罰鍰提高標準條例第2 條前段
    規定（現已刪除），就其原定數額提高為100 倍折算1 日，
    則本件受刑人行為時之易科罰金折算標準，應以銀元300 元
    折算1 日，經折算為新臺幣後，應以新臺幣900 元折算為1
    日。惟94年1 月7 日修正、94年2 月2 日公布、95年7 月1
    日施行之刑法第41條第1 項前段則規定：「犯最重本刑為5
    年以下有期徒刑以下之刑之罪，而受6 個月以下有期徒刑或
    拘役之宣告者，得以新臺幣一千元、二千元或三千元折算一
    日，易科罰金。」比較修正前後之易科罰金折算標準，以95
    年7 月1 日修正公布施行前之規定，較有利於被告，則應依
    刑法第2 條第1 項前段，適用修正前刑法第41條第1 項前段
    規定，定其易科罰金之折算標準，附此敘明。
四、核被告所為，係犯刑法第320 條第1 項之普通竊盜罪。又被
    告有如前揭事實欄所列之前科紀錄，有臺灣高等法院被告前
    案紀錄表1 份附卷可佐。其於有期徒刑執行完畢後，5 年內
    故意再犯本件有期徒刑以上之罪，為累犯，依修正前刑法第
    47條規定加重其刑。爰審酌被告正值青壯之年，不思以正當
    方式獲取財物，為逞私慾，竟徒手竊取他人財物，造成被害
    人財產之損失，惡性非輕，惟念被告犯後坦承犯行，犯罪後
    態度尚佳，並考量被告所竊取財物之價值等一切情狀，量處
    如主文所示之刑，並斟酌被告智識程度為國中畢業、家庭經
    濟狀小康等情事，諭知其易科罰金之折算標準，以資懲儆。
    又被告犯罪後，中華民國九十六年罪犯減刑條例業於96年6
    月15日修正公布，並自同年7 月16日起施行。本件被告犯罪
    之時點在96年4 月24日減刑基準日之前，且所犯之罪核與該
    條例第2 條第1 項之規定相符，復無同條例第3 條限制減刑
    之除外情形，爰依該條例第2 條第1 項第3 款規定，減其上
    開宣告刑期二分之一。
據上論斷，應依刑事訴訟法第273 條之1 第1 項、第284 條之1
、第299 條第1 項前段，刑法第2 條第1 項前段、修正前刑法（
下同）第320 條第1 項、第47條、第41條第1 項前段，罰金罰鍰
提高標準條例第1 條前段，廢止前罰金罰鍰提高標準條例第2條
，現行法規所定貨幣單位折算新台幣條例第2 條，中華民國九十
六年罪犯減刑條例第2 條第1 項第3 款、第7 條，判決如主文。
本案經檢察官鄧藤敦到庭執行職務。
中    華    民    國    97    年    1     月    31    日
                  刑事第十庭  法  官  林揚奇
以上正本證明與原本無異。
如不服本判決應於收受本判決後10日內向本院提出上訴書狀，並
應敘述具體理由，如未敘述上訴理由者，應於上訴期間屆滿後20
日內補提理由書狀於本院（均須按他造當事人之人數附繕本）「
切勿逕送上級法院」。
中    華    民    國    97    年    1     月    31    日
                              書記官  何明昌
附錄本案論罪科刑法條：
中華民國刑法第320條
意圖為自己或第三人不法之所有，而竊取他人之動產者，為竊盜
罪，處5 年以下有期徒刑、拘役或5 百元以下罰金。
意圖為自己或第三人不法之利益，而竊佔他人之不動產者，依前
項之規定處斷。
前二項之未遂犯罰之。


司法院資訊處製作；財團法人民間司法改革基金會備份。
